臺中高等行政法院判決
110年度監簡上字第2號
上  訴  人  姚大成                                      

被 上訴 人  法務部矯正署                             
代  表  人  黃俊棠                                   
上列當事人間撤銷假釋事件，上訴人對於中華民國110年8月12日
臺灣苗栗地方法院109年度簡字第32號行政訴訟判決，提起上訴
，本院判決如下：
　　主  文
一、上訴駁回。
二、上訴審訴訟費用由上訴人負擔。
　　理  由
一、緣上訴人因違反毒品危害防制條例案件，經臺灣高等法院臺
    中分院以民國（下同）101年度聲字第1893號裁定應執行有
    期徒刑8年8月確定後，嗣於107年5月10日自法務部矯正署彰
    化監獄假釋出監，並付保護管束，而保護管束期滿日為109
    年9月15日。嗣上訴人於假釋中違反保安處分執行法第74條
    之2第1款、第2款、第4款規定且情節重大，被上訴人乃以10
    9年9月4日法矯署教字第10901084630號函（下稱原處分）核
    予撤銷假釋，上訴人不服經提起復審，經被上訴人以109年1
    1月11日法矯署教字第10901107720號復審決定書（下稱復審
    決定）駁回後，遂向臺灣苗栗地方法院（下稱原審法院）提
    起行政訴訟。經原審法院以109年度簡字第32號判決（下稱
    原判決）駁回，上訴人不服，於是提起本件上訴。
二、上訴人起訴之主張及聲明、被上訴人於原審之答辯及聲明暨
    原判決關於證據取捨、認定事實及適用法規之論據，均詳如
    原判決所載。
三、上訴人上訴意旨略以：
  ㈠上訴人雖有渉犯毒品危害防制條例案件(吸食毒品)而受不起
    訴處分，然經認定無繼續施用毒品之傾向，故本案未達情節
    重大之程度，不該當聲請撤銷假釋之要件：
  1.依臺灣高等法院106年度聲更㈠字第12號裁定、臺灣高等法院
    高雄分院99年度聲字第372號裁定意旨，受保護管束人雖有
    施用毒品之行為，然此非屬情節重大之情事，保安處分執行
    法第74條之2、第74條之3是否屬情節重大,應從嚴審酌法益
    侵害之性質、再犯之原因、違反法規範之情節是否重大、上
    訴人主觀犯意所顯現之惡性及其反社會性等情進行判斷。
  2.經查，上訴人施用毒品之行為非屬情節重大。上訴人雖有吸
    食毒品之行為，然參酌上開實務見解，實務上不乏有認為吸
    食毒品之行為尚不構成情節重大之情事，故本案不宜撤銷上
    訴人之假釋。又依毒品危害防制條例第20條第2項規定，吸
    食毒品案件經認定無繼續施用毒品傾向者，應為不起訴處分
    ，以違反法規範之情節而言，非屬重大。蓋立法者認為吸食
    毒品者屬病人，而非犯罪人，宜輔以戒治施用毒品而非刑罰
    ，故受保護管束人雖有施用毒品之行為，得透過戒治或勒戒
    而回歸正常生活，相較於販賣毒品之案件，足認違反法規範
    之情節非屬重大。且施用毒品之行為無影響他人身體健康之
    虞，以侵害之法益而言，非屬情節重大。故上訴人懇請鈞長
    給予乙次機會，不宜撤銷上訴人之假釋。
  ㈡上訴人雖有吸食毒品而受觀察勒戒處分，然若撤銷假釋，將
    使上訴人再服3年以上有期徒刑之殘刑，已逾毒品危害防制
    條例第10條之最重本刑，非無違反比例原則之情事：
  1.「在假釋期間因酒駕而被依公共危險罪判刑2個月或3個月有
    期徒刑得易科罰金，卻因被撤銷假釋，將入監執行殘刑25年
    ，亦即餘生將於監獄度過，顯然過苛，已經復歸社會著有成
    效之受假釋者，因再犯罪而被撤銷假釋，可以整體觀察再犯
    之罪與其殘刑是否不符合比例原則」有司法院釋字第796號
    解釋黃瑞明大法官協同意見書可供參照。是以，受假釋者因
    再犯犯罪而撤銷假釋，然其再犯之罪之刑度與殘刑相較不符
    合比例原則者，不應撤銷假釋。
  2.經查，吸食毒品罪最重本刑為3年以下有期徒刑，此觀毒品
    危害防制條例第10條規定：「施用第一級毒品者，處6月以
    上5年以下有期徒刑，施用第二級毒品者，處3年以下有期徒
    刑。」自明。上訴人若因吸食毒品案件而遭撤銷假釋，仍需
    再服3年以上之有期徒刑，已逾吸食毒品罪之最重本刑，參
    上開黃瑞明大法官協同意見書指明，非無違反比例原則之情
    ，故本件以不撤銷假釋為宜。
  ㈢上訴人雖涉犯吸食毒品案件,然經認定無繼續施用毒品之傾向
    ，且目前已有正常工作，顯已復歸社會,以司法院釋字796號
    解釋之觀點而言,應無撤銷假釋而施予刑罰之必要等語。
四、被上訴人於110年9月16日收受上訴理由狀繕本後（本院卷第
    51頁之送達證書參照），並未提出書狀作何聲明及答辯。
五、本院經核原判決駁回上訴人在原審之訴，並無違誤，茲就上
    訴意旨再論斷如下：
  ㈠保安處分執行法第74條之2規定：「受保護管束人在保護管束
    期間內，應遵守左列事項：一、保持善良品行，不得與素行
    不良之人往還。二、服從檢察官及執行保護管束者之命令。
    三、不得對被害人、告訴人或告發人尋釁。四、對於身體健
    康、生活情況及工作環境等，每月至少向執行保護管束者報
    告1次。五、非經執行保護管束者許可，不得離開受保護管
    束地；離開在10日以上時，應經檢察官核准。」第74條之3
    規定：「受保護管束人違反前條各款情形之一，情節重大者
    ，檢察官得聲請撤銷保護管束或緩刑之宣告。假釋中付保護
    管束者，如有前項情形時，典獄長得報請撤銷假釋。」
  ㈡經查，上訴人前因違反毒品危害防制條例案件，經臺灣高等
    法院臺中分院以101年度聲字第1893號裁定應執行有期徒刑8
    年8月確定後，嗣於107年5月10日自法務部矯正署彰化監獄
    假釋出監，並付保護管束，而保護管束期滿日為109年9月15
    日；惟上訴人於假釋中違反保安處分執行法第74條之2第1款
    、第2款、第4款規定且情節重大，為原審依法確定之事實，
    核與卷內證據相符，堪認為真實。
  ㈢原判決依上開確定之事實，略以：「㈠被告認原告於假釋期間
    有違反保安處分執行法第74條之2 第1、2、4 款規定且情節
    重大，以原處分撤銷假釋，核屬合法有據。……5.綜上以觀，
    被告審核原告在保護管束期間內，多次未能確實遵行命令辦
    理報到及接受尿液採驗等事項，甚而在與苗栗地檢署觀護人
    約定報到採尿之109年5月6日當天有施用第一級毒品之犯行
    ，顯未能保持善良品行再次吸毒，又於保護管束期間涉嫌竊
    盜案件，此均已如前揭事證所認，原告確有違反保安處分執
    行法第74條之2第1、2、4款等規定，且情節重大，被告據此
    以原處分撤銷原告之假釋，核屬合法有據。㈡至原告主張其
    未依規定報到及接受尿液採驗，皆有向觀護人報告且經觀護
    人同意等語，然證人即苗栗地檢署觀護人陳佑杰於本院具結
    證稱：108年3月22日，原告有報到但未採尿，此部分是我的
    前手邱觀護人負責，邱觀護人在輔導紀錄上有以紙條註記原
    告未採尿是因為其坦承最近有施用毒品等情。我負責以後，
    原告於109年4月22日、5月6日均無報到，依照我的工作經驗
    ，通常施用毒品的受保護管束人，當天如果不方便採尿，常
    以請假方式來逃避，我的習慣是如果是當天才臨時請假，我
    通常不會同意，如果我有接到原告請假的電話，我不會同意
    他當次不報到，但我還是會提醒他下次報到的日期、時間等
    語（見本院卷第91頁反面至第92頁反面）。故原告所執前詞
    ，與證人前開所言迥異，無從為有利原告之認定。㈢從而，
    原處分並無違法，復審決定予以維持，核無不合。原告訴請
    撤銷，為無理由，應予駁回。」等語（見原判決第7頁第18
    行至第10頁第4行），而認定上訴人違反保安處分執行法第7
    4條之2第1、2、4款等規定且情節重大，被上訴人據此以原
    處分撤銷上訴人之假釋，核屬合法有據。經核，原判決已斟
    酌全辯論意旨及調查證據之結果，認定上訴人違反保安處分
    執行法第74條之2第1、2、4款等規定且情節重大，原處分撤
    銷假釋並無違誤等情，詳予論斷，並將判斷而得心證之理由
    記明於判決，且就上訴人於原審主張不可採之部分詳予論駁
    ，經核並無違背論理法則或經驗法則，亦無判決不適用法規
    或適用不當、不備理由等違背法令情事。上訴人上訴主張其
    再施用毒品之行為非屬情節重大，被上訴人撤銷假釋之處分
    ，違反比例原則等云，僅為其個人法律上見解之歧異，難認
    可採。
六、綜上所述，原判決維持被上訴人對上訴人撤銷假釋之原處分
    及復審決定，而駁回上訴人在原審之訴，並無判決不適用法
    規、適用不當或不備理由之違背法令情事，其所適用之法規
    與本件應適用之現行法規並無違背。上訴論旨指摘原判決違
    背法令，求為廢棄，為無理由，應予駁回。
七、結論：上訴無理由。 
中　　華　　民　　國　　110 　年　　12　　月　　29　　日
                臺中高等行政法院第二庭
                          審判長法  官  劉  錫  賢 
                                法  官  林  靜  雯
                                法  官  莊  金  昌
　　　　　　　　　　　　　　　
以上正本證明與原本無異。
本判決不得上訴。
中　　華　　民　　國　　110 　年　　12　　月　　29　　日
                                書記官　許  騰  云